【裁判字號】    96,家聲,395
【裁判日期】    970107
【裁判案由】    改定禁治產人監護人
【裁判全文】
臺灣臺中地方法院民事裁定             96年度家聲字第395號
聲  請  人  甲○○
相  對  人  乙○
上列當事人間聲請選定監護人事件，本院裁定如下：
    主  文
聲請駁回。
程序費用由聲請人負擔。
    理  由
一、本件聲請意旨略以：相對人乙○前經本院以九十六年度禁字
    第二二九號裁定宣告為禁治產人，原由民法第一千一百十一
    條第一項第一款所規定之人即其配偶梁慶為法定監護人，惟
    梁慶已於民國九十六年十一月十二日死亡，而相對人之父母
    、祖父母均已歿，亦即無民法第一千一百十一條第一項第一
    款至第三款所規定之人，相對人之同輩親屬均已失聯，不能
    依法召開親屬會議，自無依親屬會議之意見選定相對人監護
    人之可能，爰聲請選定聲請人甲○○為相對人之監護人等語
    ，並提出戶籍謄本二份及本院九十六年度禁字第二二九號民
    事裁定影本、死亡證明書、身心障礙手冊影本、國民身分證
    影本各一件為證。
二、按禁治產人應置監護人，又禁治產人之監護人，依左列順序
    定之：（一）配偶。（二）父母。（三）與禁治產人同居之
    祖父母。（四）家長。（五）後死之父或母以遺囑指定之人
    。不能依前項規定定其監護人時，由法院徵求親屬會議之意
    見選定之，民法第一千一百十條、第一千一百十一條分別定
    有明文。換言之，該條第一項所示者為禁治產人法定監護人
    之順序，無先順序之人或先順序之人不能勝任監護人時，即
    應由次順序人為禁治產人之監護人。如不能依該條第一項規
    定定其監護人時，始由法院徵求親屬會議之意見選定之；反
    之，如禁治產人有該條第一項所定法定監護人時，即無須由
    法院依同條第二項選定監護人之情形，合先敘明。
三、經查：相對人前經本院以九十六年度禁字第二二九號裁定宣
    告為禁治產人，業據聲請人提出戶籍謄本及本院九十六年度
    禁字第二二九號民事裁定影本各乙份在卷足參。次查，聲請
    人主張相對人之原監護人即其配偶梁慶已於九十六年十一月
    十二日歿及相對人之父母均已過世，亦無同居之祖父母等情
    ，有戶籍謄本在卷可參，應堪認為真實。惟依聲請人所提出
    之戶籍謄本所載，聲請人甲○○為相對人之女，兩人戶籍相
    同，聲請人甲○○並為戶長，且相對人之醫療費用、看護費
    用及其他生活支出均由聲請人負擔，是聲請人甲○○既與相
    對人同住，並為戶長，且負責照料相對人及負擔其生活費用
    ，自應認係相對人之家長（聲請人之其他兄弟姊妹亦均同意
    由聲請人擔任相對人之監護人，有同意書在卷可參）。是聲
    請人甲○○即為民法第一千一百十一條第一項所定第四順序
    之法定監護人，法院自無須依同條第二項規定選定監護人。
    揆諸上開說明，甲○○為相對人之法定第四順位法定監護人
    已明，自無同條第二項由法院再為選定監護人之必要，聲請
    人甲○○自可提出相關事證逕向戶政機關辦理監護人之登記
    ，毋庸聲請法院選定其為禁治產人乙○之監護人，是其請求
    本院選定為相對人即禁治產人乙○之監護人，於法未合，應
    予駁回。
四、依非訟事件法第二十一條第一項裁定如主文。
中    華    民    國    97    年    1     月    7    日
                  家事法庭      法  官  簡賢坤
以上為正本係照原本作成。
如對本裁定抗告須於裁定送達後十日內向本院提出抗告狀（須附
繕本）。
中    華    民    國    97    年    1     月    7    日
                                書記官   林錦源


司法院資訊處製作；財團法人民間司法改革基金會備份。
